【裁判字號】    98,交聲,701
【裁判日期】    980831
【裁判案由】    違反道路交通管理處罰條例聲明異議
【裁判全文】
臺灣士林地方法院交通事件裁定         98年度交聲字第701號
原處分機關  交通部公路總局臺北區監理所
異  議  人
即受處分人  甲○○
上列異議人即受處分人因違反道路交通管理處罰條例案件，對於
交通部公路總局臺北區監理所中華民國98年6 月3 日所為之處分
（原處分案號：北監自裁字第40-C00000000號），聲明異議，本
院裁定如下：
        主  文
原處分撤銷。
甲○○不罰。
        理  由
一、原處分意旨略以：異議人即受處分人甲○○於民國98年4 月
    12日下午2 時50分許，駕駛車號0890-QF 號自用小客車行經
    台北縣淡水鎮○○街與文化路口時，因有「闖紅燈直行（淡
    水往三芝）」之違規事實，為臺北縣政府警察局淡水分局中
    正路派出所執勤員警依法攔停掣單舉發，爰依道路交通管理
    處罰條例第53條第1 項、第63條第1 項第3 款（原處分漏記
    「第3 款」，應予更正）之規定裁處異議人新臺幣（下同）
    2700元罰鍰，並記違規點數3 點。
二、異議意旨略以：異議人於前開時間，確有駕車行經前述違規
    地點，惟並無闖紅燈之行為，該路口雖設有燈號，但此燈號
    僅指示文化路東西往來、新生街北往南（即三芝往淡水）、
    三民路由南往北，三方向車輛之通行燈號，對於由違規之新
    生街路口駛向對面之新生街（即淡水往三芝方向）之車輛，
    路口並無裝置燈號指示，且無設停車管制線，亦無其他燈號
    或標誌指示該路口之車輛應遵循三民街南往北之號誌或新生
    街行人穿越道上之號誌指示通行，且當車輛停在該違規路口
    時，完全無法看見右側50公尺遠之三民街口交通號誌，亦無
    法看清同一條街對向之號誌，異議人等待文化路口燈號亮紅
    燈時，始穿越文化路進入新生街行駛，並無違法情事，異議
    人為此甚感不服等語。
三、按汽車駕駛人，行經有燈光號誌管制之交岔路口闖紅燈者，
    處新臺幣1800元以上5400元以下罰鍰，並記違規點數3 點，
    道路交通管理處罰條例第53條第1 項、第63條第1 項第3 款
    ，固分別定有明文，惟按法院受理有關交通事件，準用刑事
    訴訟法之規定，道路交通管理處罰條例第89條前段定有明文
    ，則刑事訴訟程序基本原則之一「罪疑唯輕原則」，於法院
    審理行為人違反道路交通管理處罰條例案件時，自當有其適
    用。易言之，法院於審理前揭案件，於踐行調查證據程序完
    畢後，為事實之認定時，如就原處分機關所認定之行為人違
    規事實仍有合理之訴訟上懷疑，而無行為人確有該當於道路
    交通管理處罰條例各該處罰條文之構成要件之確信者，即應
    本於訴訟上「對待證事實倘有懷疑，則從被告之利益作解釋
    」之證據法則，作對行為人有利之認定。次按交通警員製單
    舉發違反道路交通管理處罰條例所列之違規事實，本質上為
    行政處分，係公法上行為，基於公務員為公法上行為具有公
    信力之原則，固應認其所舉發交通違規事實在法律上有推認
    為真實之「有效推定」效力，然於受處分人對於違規事實之
    存否有爭執，請求法院裁決時，法院允宜依據卷附各項證據
    資料，以論理法則及經驗法則為基礎，作客觀的、綜合的判
    斷，如可認舉發員警顯有誤認、誤判之可能或證據不足情事
    ，即應予受處分人有利之認定，尚不得僅以舉發員警與受處
    分人素不相識、且無夙怨，當無設詞攀誣之理為論據，遽為
    受處分人確有所指交通違規事實之推認，合先敘明。
四、經查：
    (一)本件異議人即受處分人甲○○於上揭時、地，駕駛車牌號
      碼0890-QF 號自用小客車，為臺北縣政府警察局淡水分局
      警員攔停舉發「闖紅燈直行（淡水往三芝）」之違規事實
      ，固據證人即舉發員警乙○○到庭證述明確（見本院98年
      8 月21日訊問筆錄），並有臺北縣政府警察局北縣警交大
      字第C00000000 號違反道路交通管理事件通知單影本1 紙
      及現場圖、路口照片4 幀附卷可稽。
    (二)又新生街10號至28號與文化路岔路口前並無設置燈光號誌
      及劃設停止線，故行駛該路口之車輛如欲穿越文化路，應
      遵守對面新生街上燈光號誌及行人穿越道號誌乙節，有異
      議人甲○○及證人乙○○提出之現場照片10幀在卷可稽，
      並據證人乙○○到庭證述無訛（見本院同日訊問筆錄第2-
      3 頁），應甚明確。
    (三)惟依證人乙○○及異議人甲○○所提出之現場路口照片所
      示，設置於對面新生街上之燈光號誌係朝向三民街方向，
      駕駛人駕車從新生街10號至28號穿越文化路時無法清楚看
      見該燈光燈號為何，僅能看見對面路口行人穿越道上之號
      誌，與證人乙○○證述上面的燈光號誌可能看得比較不清
      楚，但人行道那個號誌可以看見等情相符（見同上訊問筆
      錄第3 頁），異議人所指該路口燈號設置不明確，無法看
      見對面新生街之燈光號誌等語，並非無據。
    (四)按行人穿越道路，應依下列規定：五、行人穿越道設有行
      人穿越專用號誌者，應依號誌之指示迅速穿越，道路交通
      安全規則第134 條第5 款定有明文。證人乙○○雖指稱異
      議人可以依據對面新生街上行人穿越道之燈號指示行進。
      然依上開規定顯示，行人穿越專用號誌之設置係用以指示
      行人穿越道路之規定，汽車駕駛人行駛至交岔路口，其行
      進、轉彎，除應遵守燈光號誌或交通指揮人員之指揮外，
      是否仍須注意行人穿越專用號誌之指示，顯有疑問？況且
      且各該路口之行人穿越專用號誌與燈光號誌是否同步，因
      受路口之交通流量、設置位置、目的而有調整變更，無必
      然一致之情形，則異議人所稱其於違規當時，僅確認文化
      路上之燈光號誌為紅燈，未再注意行人穿越專用號誌之情
      形，尚與規定相符。是依前揭訴訟上之待證事實「倘有懷
      疑，則從被告之利益作解釋」之證據法則，本件自應作對
      異議人有利之認定。
五、綜上，異議人是否確有原處分意旨所指之違規事實，顯非無
    疑，揆諸前揭說明，自應作有利於異議人之認定，從而，原
    處分機關逕據系爭舉發通知單所載違規事實為裁處，即有未
    合。本件異議人聲明異議為有理由，自應由本院裁定撤銷原
    處分，並諭知異議人不罰。
六、據上論斷，應依道路交通案件處理辦法第20條前段，裁定如
    主文。
中    華    民    國    98    年    8     月    31    日
                  交通法庭法  官  汪梅芬
以上正本證明與原本無異。
如不服本裁定，應於裁定送達五日內，向本院提出抗告狀。
                          書記官  黃瓊芳
中    華    民    國    98    年    8     月    31    日


司法院資訊處製作；財團法人民間司法改革基金會備份。
